最高法院刑事判決　　　　　　　一○○年度台上字第六三五號
上　訴　人　朱○○
選任辯護人　廖宜祥律師
上列上訴人因妨害性自主案件，不服台灣高等法院台中分院中華
民國九十九年九月九日第二審更審判決（九十九年度重上更(三)字
第一七號，起訴案號：台灣苗栗地方法院檢察署九十一年度偵字
第四七六三號），提起上訴，本院判決如下：
    主  文
上訴駁回。
    理  由
按刑事訴訟法第三百七十七條規定，上訴於第三審法院，非以判
決違背法令為理由，不得為之。是提起第三審上訴，應以原判決
違背法令為理由，係屬法定要件。如果上訴理由書狀並未依據卷
內訴訟資料，具體指摘原判決不適用何種法則或如何適用不當，
或所指摘原判決違法情事，顯與法律規定得為第三審上訴理由之
違法情形，不相適合時，均應認其上訴為違背法律上之程式，予
以駁回。本件上訴意旨略稱：(一)、上訴人朱○○及共同正犯少年
甲女（姓名年籍詳卷）一再主張彼等於警詢之自白，係配合警察
要求而製作等情。而彼等既否認該等自白係出於自由意志，亦否
認該陳述與事實相符。原判決卻認定上開自白具有證據能力，不
無違誤。又原判決以上訴人於偵查中稱：在警局作筆錄時，未被
刑求，亦未被罵等語。而謂警察並未以肢體刑求及言詞辱罵等不
法手段，騙誘上訴人或證人，不屬刑事訴訟法第一百五十六條第
一項「詐欺」手段，認定彼等警詢之自白係出於自由意志，亦有
判決理由不備之違法。(二)、依第一審少年法庭另案九十二年度少
護字第二一六號裁定之認定，足資證明甲女於警詢之自白不具任
意性，而無證據能力。而被害人乙女（姓名年籍詳卷）之證述，
亦與事實不符，是否足採？尚有疑慮。又乙女於民國九十八年七
月十八日在原審前審出具書狀，證明上訴人並未侵犯乙女。足證
上訴人並無對女子以強暴之方法而為性交之犯行。(三)、甲女既經
上開裁定不付保護處分確定，上訴人自無與甲女共同性侵乙女，
不可能有原判決認定之刑法第二百二十二條第一款所定「二人以
上共同犯(同法第二百二十一條)之者」之罪刑，更無少年事件處
理法第八十五條第一項或少年福利法第七十條第一項所定之加重
其刑之問題。原判決就此有利上訴人之事項，未予調查亦未說明
不予採納之理由，顯有違誤。(四)、依甲女、乙女及證人朱志○於
第一審少年法庭之證述，足證朱志○在案發日確有到場，且在甲
女載柯志樺回家後再折返至上訴人之住處時，朱志○均與上訴人
及乙女同處。但原判決對上開有利上訴人之證據，未予說明不可
採信之理由，亦未傳訊乙女以查證其所述不實，遽為不利上訴人
之判決，不無違誤。又本院前次發回理由，亦指摘朱志○分別於
第一審及第一審另案少年法庭，就其待在上訴人之房間時間之證
述，互有歧異。原判決未說明憑以取捨認定之理由，理由亦有不
備。(五)、原判決依證人陳子文於第一審之證述：至上訴人之住所
找其製作筆錄時，甲女從二樓下來，本來說上訴人不在，後甲女
說上二樓找上訴人，然後將門鎖上，後來發現樓上有人跑動，衝
上三樓，看到上訴人在三樓要翻牆，另一位同事抓到上訴人等語
。而認定甲女所辯其警詢筆錄，係因警方之要求而配合製作等情
，不可採信；並作為上訴人斷罪之論據。但陳子文係證述：彼等
去找上訴人作筆錄時，有位女子從二樓下來，應該是甲女等語。
足見陳子文不確定其所遇見之女子為甲女，僅基於個人之推測認
定為甲女。按個人推測之詞，不具證據能力。原判決卻以陳子文
上開證述，作為上訴人論罪之依據，有理由不備及與卷存證據不
符之違法云云。惟查原判決撤銷第一審關於成年人與少年二人以
上共同對於女子以強暴之方法而為性交部分不當之判決，改判仍
論處上訴人成年人與少年二人以上共同對於女子以強暴之方法而
為性交罪刑。已詳敘認定犯罪事實之依據及憑以認定之理由。並
對如何認定：上訴人否認犯罪之辯詞，不足採信；上訴人於警詢
之自白、甲女於警詢之證述，具證據能力；朱志○於第一審少年
法庭之證述，不足採信；乙女於警詢、偵查、第一審少年法庭、
第一審、原審前審之證述，為真實可採；上訴人於九十八年七月
十八日所具書狀，不足認定上訴人無本案犯行；上訴人與甲女間
就共同對乙女強制性交部分，有犯意聯絡及行為分擔，為共同正
犯；均已依據卷內資料予以指駁及說明。從形式上觀察，原判決
並無任何違背法令之處。次查甲女係與上訴人同至新竹市警察局
第三分局朝山派出所製作警詢筆錄，已經甲女於偵查中證述無訛
。則陳子文顯無誤認甲女之可能，其於第一審之證述，自非推測
之詞。又法官於辦理具體案件，對於事實之認定及法律之適用，
原應自行依其調查所得證據及本於其確信之見解而為判斷，彼此
不受拘束。共同正犯甲女於第一審少年法庭之裁判結果，核係個
案見解，原審法院既不受拘束，亦無加以調查必要。上訴意旨置
原判決之論敘於不顧，徒為事實上之爭辯，並對原審採證認事之
職權行使，任意指摘，難謂已符合首揭法定上訴要件。其上訴違
背法律上之程式，應予駁回。
據上論結，應依刑事訴訟法第三百九十五條前段，判決如主文。
中    華    民    國  一○○  年    二    月   十七   日
                      最高法院刑事第十二庭
                          審判長法官  陳  世  淙  
                                法官  陳  東  誥  
                                法官  何  菁  莪  
                                法官  許  錦  印  
                                法官  吳      燦  
本件正本證明與原本無異
                                      書  記  官  
中    華    民    國  一○○  年    二    月  二十二  日
                                                       s